臺灣臺中地方法院民事判決　96年度訴字第2464號
原　　　告　丙○○
訴訟代理人　乙○○○
被　　　告　甲○○　　現於台中.
　　　　　　　　　　　另案於台中看守所羈押中)
上列當事人間請求損害賠償事件（96年度附民字第176號），由
本院刑事庭裁定移送前來，經本院於民國96年10月31日言詞辯論
終結，判決如下：
    主    文
被告應給付原告新台幣壹拾貳萬元及自民國九十六年七月二十一
日起至清償日止，按年利率百分之5計算之利息。
    事實及理由
壹、原告訴之聲明：
    被告應給付原告新台幣（下同）300000元及自起訴狀繕本送
    達被告之翌日（即民國96年7月21日）起至清償日止，按年
    利率5%計算之利息。
貳、事實摘要：
一、原告起訴主張：被告明知車牌號碼五J-6268號自用小客車，
    係訴外人「洪家宏」竊得之車輛（為原告所有，在臺中縣大
    雅鄉○○村○○路250巷110號前遭竊，原告於95年10月5日
    上午9時、10時許發現遭竊，無積極證據足認甲○○就竊盜
    部分亦有共同之犯意聯絡），竟仍與成年人「洪家宏」共同
    基於意圖為自己不法所有之犯意聯絡，自95年10月5日上午
    11時30分許起，至95年10月13日止，依原告放置在車上之名
    片上所載之聯絡電話，接續撥打約8、9通電話予原告，恫嚇
    稱：須匯款100000元，方能取回車輛等語，致使原告心生畏
    懼，而依對方指示，於95年10月13日匯款100000元至賴宛庭
    （原名賴凱亭，另由檢察官為不起訴處分）所申辦之合作金
    庫商業銀行豐原分行，帳號0000000000000號帳戶內（該帳
    戶係被告向賴宛庭借用）。嗣因訴外人洪家宏、被告無法於
    95 年10月13日使用提款卡領款，被告、及訴外人洪家宏復
    共同基於同上犯意，接續於同日再打電話對原告恐嚇稱：妳
    是否有報警，如果報警的話要花5000元請小弟到伊家縱火，
    並喝令原告不要報警，渠等要去合作金庫領錢等語，被告且
    另撥打電話與賴宛庭聯絡，表示要借用上開帳戶之存摺及印
    鑑章，並約賴宛庭於翌日即同年月14日上午至臺中縣豐原火
    車站見面，俟雙方於豐原火車站會面後，賴宛庭即將上開帳
    戶之存摺及印鑑章交予被告使用，旋被告即與訴外人羅凱鴻
    （無積極證據足認有共同犯意聯絡）一起至合作金庫銀行豐
    原分行，由羅凱鴻進入銀行內領款，惟因銀行人員表示須開
    戶人本人方能領款，被告乃又以電話通知賴宛庭至合作金庫
    銀行豐原分行，賴宛庭旋與友人林純如一起至合作金庫銀行
    豐原分行，由羅凱鴻陪同賴宛庭與林純如一起於95年10月14
    日14時許，進入合作金庫銀行豐原分行，由賴宛庭提領帳戶
    內全部款項100000元，被告則駕車在該銀行門口等候，俟賴
    宛庭提領100000後，被告即對賴宛庭表示在臺中縣豐原火車
    站會合，旋羅凱鴻即改搭賴宛庭所乘之自用小客車，至臺中
    縣豐原火車站與被告會合，再由被告進入賴宛庭所乘自用小
    客車內，由賴宛庭將領得之100000元全數交予被告，再由被
    告轉交予洪家宏，洪家宏且旋將其中2000元分予甲○○。嗣
    為警循線查悉上情。檢察官起訴（案號：台灣台中地方法院
    檢察署95年度偵字第27992號）後，經本院（案號96年度易
    字第1633號）認定被告與訴外人洪家宏共犯恐嚇取財罪，處
    被告有期徒刑1年，檢察官上訴（就被告共犯竊盜罪嫌部分
    ）經台灣高等法院台中分院判決（案號：96年度上易字第
    1657 號）駁回其上訴而確定在案。原告依據民法第184條第
    1項、第185條等規定，請求被告賠償其金錢損失100000元及
    精神上損害300000元。
二、被告則以：
    伊未打電話給原告，原告匯出之100000元也不是伊拿走的，
    等語置辯。並聲明：請求駁回原告之訴。
參、本件關鍵爭點及兩造關於爭點之主張：
一、被告有無恐嚇取財之行為？
(一)、原告主張：有。援用刑庭證據，一審刑事判決已認定被告有
    參與共同恐嚇取財之行為。
(二)、被告主張：否，我只有領錢而已，是洪家宏叫我去領的。
二、被告若有向原告恐嚇取財，原告請求匯款100000元損失及精
    神損失三十萬元是否依法有據？
(一)、原告主張：有，我們匯了100000元，我們有匯款證明，且原
    告精神上因此受了很大的損害。
(二)、被告主張：無，100000元我領了之後是交給洪家宏。原告無
    法舉證有參與我有勒贖的行為。其餘舉證及主張均援用刑庭
    之主張及舉證。
肆、法院之判斷：
一、被告矢口否認其有共同恐嚇取財之犯意聯絡及其有撥打電話
    向原告為上開恐嚇取財言詞等節外，餘均於本院刑事庭坦承
    不諱，辯稱：伊並未撥打電話向原告為上開恐嚇取財言語。
    95 年10月4日上午十點多伊在上班，不可能打電話。伊係因
    有發生車禍糾紛，怕對方扣伊薪資，才向賴宛庭借帳戶要存
    薪資，後來伊沒有對公司說要把錢存到賴宛庭的帳戶，只是
    想把自己的錢存到賴宛庭的帳戶。之後因伊遇到洪家宏，洪
    家宏表示要借伊銀行存摺，說他家裡要匯錢給他，當時因洪
    家宏遭通緝中，伊怕被連累，表示不行，乃將賴宛庭的存摺
    交給洪家宏。嗣於95年10月13日，洪家宏有拿提款卡去領錢
    ，但領不出來，洪家宏到伊家問伊為何錢領不出來，伊表示
    不知道，即打電話問賴宛庭為何領不出錢，然後約賴宛庭於
    翌日在豐原火車站對面網咖見面。伊是因為錢是洪家宏的，
    而洪家宏在火車站等，伊怕洪家宏亂想，才直接開到那附近
    ，讓洪家宏看到，然後拿錢給洪家宏。伊沒有偷車，也沒有
    打電話向被害人恐嚇取財。本案伊並未與「洪家宏」共同犯
    案，伊直至96年1、2、3月以後才有參與洪家宏他們打電話
    去恐嚇車主，嗣於96年6月7日被查獲云云。惟查：
(一)、原告主張之前述事實，業據原告及證人賴宛庭於警詢及刑事
    案件偵審中、證人林純如於警詢及刑事案件偵查中證述綦詳
    ，互核相符，並與被告於本院刑事庭審理中自白：伊確有向
    賴宛庭借用上開帳戶，洪家宏於95年10月13日有拿提款卡去
    領錢，但領不出來後，伊即打電話問賴宛庭為何領不出錢，
    然後約賴宛庭於翌日在豐原火車站會面。俟伊即開車與羅凱
    鴻一起到火車站與賴宛庭會合，拿到存摺、印鑑章之後，伊
    開車到銀行門口讓羅凱鴻下去領，伊在車上等，羅凱鴻一下
    就出來並說櫃檯小姐說要本人領錢，伊即打電話叫賴宛庭過
    來領錢。之後伊才打電話叫賴宛庭出面領錢，並要求賴宛庭
    至豐原火車站將錢交予伊。賴宛庭領錢出來時，伊在銀行門
    口，伊有要求賴宛庭前往臺中縣豐原火車站將100000元交予
    伊等語情節相吻合。此外，復有前揭賴宛庭帳戶之使用人基
    本資料、交易資料查詢單、存摺影本、賴宛庭所使用之手機
    於95年10月13日、14日之通聯紀錄、林純如所使用之手機於
    95年10月14日之通聯紀錄及存款憑條等件附於刑事案卷可稽
    。
(二)、被告雖以上開情詞置辯。然查：
１、被告於96年1月3日偵查中係辯稱：「（有無借用她 (即賴宛
    庭)合作金庫豐原分行帳號0000000000000號之提款卡？）沒
    有。」、「（有無在95年10月14日打電話給賴宛庭叫她領上
    開帳戶的錢給你？）我不知那天我有無打電話給她。」、「
    （都沒有借用她帳戶的提款卡？）都沒有。」、「我有向賴
    宛庭拿100000元，我沒有向賴宛庭借用提款卡。」、「（為
    何向賴宛庭拿100000元？）是「阿宏」打電話叫我開車載他
    去領錢，我載他到銀行門口，由他進入銀行，我在車上等他
    ，領完後我們再跟賴宛庭約在火車站，由「阿宏」將100000
    元給拿走的。」、「（「阿宏」如何認識？）是我在承德路
    修車廠認識的，我們認識一、二年，我跟他都是以電話聯絡
    的，.. 被警方查獲後，我就跟「阿宏」失去聯絡，我不知
    「阿宏」之正確年籍。」云云；於96年2月1日檢察官偵查中
    辯稱：「（是否有向賴宛庭借一個合作金庫豐原分行帳戶？
    ）沒有。」、「（你跟賴宛庭有無仇怨？）沒有，我不知道
    她為何要說她有把帳戶借給我。」、「（你是否有叫賴宛庭
    到合作金庫豐原分行領錢給你？）沒有，那天我一個朋友「
    阿宏」，打電話給我，叫我跟他一起去合作金庫豐原分行領
    錢，他說那邊車子不好停，叫我在外面等他，我就在外面等
    ，他就跟賴宛庭一起進去領錢，林純如當天也有去，林純如
    有無進去我不記得，領完錢是賴宛庭拿著，就開車到豐原火
    車站，我朋友叫我下車到他們車上跟賴宛庭拿錢，錢後來都
    交給阿宏。」、「（阿宏跟賴宛庭是何關係？）我不知道。
    」云云；於96年4月17日本院刑事庭行準備程序時又辯稱：
    「我沒有請賴宛庭提款」、「我是領款當天阿宏打電話給我
    ，他在早上9點到10點間用沒有顯示號碼的電話打我使用的
    000000000，他叫我跟他去領錢，我當時在家裡，當時我在
    睡覺，除了這個部分外他沒有說其他的，我也沒有問他要領
    什麼錢，我有跟他說他自己去領就好，他說那裡拖吊的很多
    ，叫我在車上等他，阿宏開了一臺車黑色車子到我家載我，
    車牌號碼我忘記了，阿宏大概當天早上快十點到我家，阿宏
    開車載我離開我家到豐原火車站對面一間網咖門口與賴宛庭
    會面，『賴宛庭是阿宏約她在那裡見面，因為他們二人是男
    女朋友，我認識賴宛庭是阿宏介紹的』，我們是網路上認識
    ，網咖會合後，阿宏開車載我一臺車，賴宛庭與他朋友林純
    如另外開一臺車，我們就直接到合作金庫，然後阿宏、賴宛
    庭、林純如三人一起進銀行，我在阿宏的車上等他，他們三
    人出來後，阿宏開車載我，賴宛庭與林純如開另外一臺車，
    我們一起到豐原火車站門口，到了火車站門口，阿宏叫我下
    車去賴宛庭車上拿他們領到的錢，我拿了錢就拿上車給阿宏
    ，然後阿宏就載我回家。」云云。衡情，被告如真僅係單純
    將賴宛庭帳戶借予友人「洪家宏」，其他則一無所知，則被
    告儘可如同賴宛庭般自始直承此節，其不足此，於偵查中及
    本院刑事庭行準備程序時，先係全盤否認有何向賴宛庭借用
    帳戶事實，並誣指賴宛庭與「阿宏」是男女朋友云云，嗣見
    難以抵賴始又避重就輕，辯稱：伊只是將賴宛庭帳戶借予「
    洪家宏」使用云云，要無可採。
２、被告於刑事庭審理中雖另辯稱：「 (賴宛庭領錢出來後你在
    那裡？)在銀行正門口，馬路旁邊而已，我坐在車上。」、
    「(是誰說要在豐原火車站交錢？)我。」、「 (為何要多此
    一舉？)因為錢是洪家宏的，洪家宏已經在火車站等了，我
    怕洪家宏亂想，我就直接開到那附近，讓他看到，然後拿錢
    給他。」、「 (羅凱鴻與賴宛庭領錢時，為何不叫賴宛庭把
    錢交給羅凱鴻？)因為他們二人不認識。」、「 (領完錢後
    賴宛庭有打電話給你，為何不跟賴宛庭說錢交給羅凱鴻就好
    ？)因為要給洪家宏看說就是完整的這一批錢，我沒有多拿
    。」、「 (賴宛庭在車上交錢給你時，洪家宏看得到嗎？)
    不清楚，我不知道洪家宏躲在那裡，只知道他躲在火車站。
    」云云。惟被告既不知洪家宏躲在何處，不知洪家宏能否看
    到賴宛庭交錢予被告，則被告要求賴宛庭至豐原火車站交錢
    ，如何能證明給洪家宏看。況被告既向賴宛庭借得存摺，則
    洪家宏僅須看存摺即知賴宛庭提領多少錢，又何須如此大費
    週章，來回奔波。是被告上開顯不尋常之舉，顯係明知上開
    100000元係被害人遭恐嚇取財所匯款項，其一方面為確實領
    得該100000元款項，一方面又恐遭銀行附近監視器拍到，始
    均由羅凱鴻、賴宛庭及林純如至銀行內領款，藉以避免自己
    遭警察查緝至明。
３、被告確是當初打電話向原告恐嚇取財之人，業經原告於刑事
    案件偵查中結證稱：經伊當庭透過電話聽被告之聲音，百分
    之百確定打電話來的就是被告等語 (見台灣台中地方法院檢
    察署95年度偵字第27992號偵查卷宗第93至94頁)。又打電話
    所須時間短暫，被告徒以95年10月14日上午10時許，伊在上
    班云云置辯，尚難採為有利於被告之認定。
(三)、上開所述均經本院調取刑事卷宗查明屬實，被告所辯要係事
    後卸責之詞，不足採信。本案事證明確，被告共同恐嚇取財
    行為堪以認定，本院刑事庭之認定與本院相符，被告於本院
    審理中仍執陳詞指摘本院刑事判決不當，要無可採。
二、原告之請求有無理由，分述如下：
(一)、財產上損失100000元部分：
    此部分有訴外人賴凱亭之合作金庫銀行帳號0000000000000
    號帳戶交易資料查詢單附於臺中縣警察局豐原分局刑案偵查
    卷宗可憑，被告空言否認，已於上開一說明其所辯不可採之
    理由，茲不贅。從而，原告請求被告賠償此部分損失自屬可
    採，應予准許。
(二)、關於非財產上損害300000元部分：
１、按不法侵害他人之自由，被害人雖非財產上之損害亦得請求
    損害賠償相當之金額。民法第195條第1項定有明文。
２、被告犯恐嚇取財罪經法院判刑確定在案，業如前述，查恐嚇
    取財犯罪，對於被害人之意思決定自由有所壓抑及損害，自
    不待言，從而自屬侵害他人自由之行為，揆諸上開法律規定
    ，原告請求非財產上損害，應屬於法有據。
３、衡諸被告因此犯行所受之利益、犯罪後之態度，及原告因此
    所受之不利益及不便利，本院認原告請求精神上損害賠償
    300000元，尚屬過高，應予核減至20000元為適當。
三、綜上所述，原告請求被告給付之損害賠償金額在120000元（
    100000+20000＝120000）範圍內及自96年7月21日（即起訴
    狀繕本送達被告翌日）起至清償日止，按法定利率即年利率
    5%計算之利息，於法有據，應予准許，逾此之請求，則屬無
    據，應予駁回。
伍、結論：本件原告之訴為一部有理由，一部無理由。
陸、本件係刑事附帶民事訴訟案件，由刑事庭裁定移送本院，依
    刑事訟訴法第504條第2項規定，免納裁判費，故本院毋庸就
    訴訟費用為裁判，併此敘明之。
中　　華　　民　　國　　96　　年　　11　　月　　14　　日
                  民事第三庭    法  官　  曹宗鼎
上正本係照原本作成
如對本判決上訴，須於判決送達後20日內向本院提出上訴狀。
中　　華　　民　　國　　96　　年　　11　　月　　14　　日
                                書記官
